【裁判字號】    99,簡上,164
【裁判日期】    990830
【裁判案由】    給付管理費等
【裁判全文】
臺灣臺北地方法院民事判決             99年度簡上字第164號
上  訴  人  甲○○
訴訟代理人  乙○○
被 上訴 人  太陽住商大廈管理委員會
法定代理人  兆鎮開發有限公司代表人李逸賢
訴訟代理人  丙○○
上列當事人間請求給付管理費等事件，上訴人對於中華民國99年
1月13日臺灣臺北地方法院臺北簡易庭98年度北簡字第35228號第
一審判決提起上訴，本院於中華民國99年8 月13日言詞辯論終結
，判決如下：
    主  文
原判決廢棄。
被上訴人在第一審之訴駁回。
第一、二審訴訟費用由被上訴人負擔。
    事實及理由
壹、程序方面
    按訴之變更或追加，非經他造同意，不得為之。但第255 條
    第1 項第2 款至第6 款情形，不在此限。次按訴狀送達後，
    原告不得將原訴變更或追加他訴，但擴張或減縮應受判決事
    項之聲明者，原告得將原訴變更或追加他訴。民事訴訟法第
    446 條第1 項、第255 條第1 項第3 款分別定有明文。經查
    ，本件被上訴人原起訴聲明為：上訴人應給付被上訴人新臺
    幣（下同）192,108 元，及自及自起訴狀繕本送達翌日起至
    清償日止，按年息百分之10計算之利息。嗣於本院民國99年
    4 月14日準備程序中減縮起訴聲明為：上訴人應給付被上訴
    人190,200 元，及自起訴狀繕本送達翌日起至清償日止，按
    年息百分之5 計算之利息，核僅將所請求內容減縮其應受判
    決事項聲明，揆之首揭說明，其所為訴之變更應予准許。
貳、實體方面
一、被上訴人起訴主張：上訴人為坐落臺北市南港區○○○路○
    段99號2 樓之9 號房屋（下稱系爭房屋）太陽住商大廈（下
    稱太陽大廈）區分所有權人。因太陽大廈屢逢風災而毀損，
    致生公共危險及有礙公共衛生之虞，又因消防安檢不合格，
    而遭臺北市政府消防局通知命限期改善。太陽大廈住戶遂於
    96年1 月間召開第7 屆第2 次區分所有權人會議，表決通過
    授權太陽大廈管理委員會主任委員收取修復地下1 樓及2 樓
    商場之費用，嗣於第8 屆第2 次及第9 屆第1 次區分所有權
    人會議（下稱系爭會議）亦決議繼續執行第7 屆未執行之修
    繕費用。又依弘旺消防工程有限公司（下稱弘旺公司）估價
    ，商場營業場專有之消防、水電、空調系統共需花費67,825
    ,631元，每坪平均需負擔48,446.18 元；添購因風災泡水損
    害之機具亦需花費數百萬元，故先酌收每坪6 萬元之修繕費
    ，待修繕完成後多退少補，惟上訴人迄未繳納修繕費用，爰
    依系爭會議決議及公寓大廈管理條例第10條第2 項規定，請
    求上訴人給付190,200 元【上訴人有3.17坪，3.17×60,000
    ＝190,200 】，經被上訴人催繳仍未給付。系爭會議係依公
    寓大廈管理條例第10條第2 項作成修繕費用之決議，又有系
    爭會議出席人之簽到簿及委託書，是足認系爭會議為合法。
    縱系爭會議之召集、決議有瑕疵，上訴人未依民法第56條第
    1 項訴請撤銷前，系爭會議決議仍為有效，上訴人仍應受其
    拘束。為此爰依系爭會議決議及公寓大廈管理條例訴請上訴
    人給付修繕費用云云。
二、上訴人則以：被上訴人之成立為不合法，且系爭會議決議之
    與會人數未達法定標準，並欠缺簽到表及委託書，依公寓大
    廈管理條例第3 條第12款、第31條、第10條第2 項等規定，
    系爭會議應為無效。又被上訴人作成之決議實不公平，且於
    開會前，伊未收到開會通知，系爭會議決議亦應不合法。太
    陽大廈2 樓商場部分自落成迄今從未正式營業，修繕費並非
    可歸責於包括伊之特定區分所有權人所致，又太陽大廈之共
    用部分所生之修繕費用應由全體區分所有權人共同分擔，而
    專用部分之修繕費用被上訴人則應非能請求。況社區總使用
    面積為32697.51平方公尺，2 樓商場為3427.44 平方公尺，
    僅佔社區使用面積之百分之14，卻要負責全部修繕費用，實
    非公平。又被上訴人請弘旺公司所開立之報價單有所錯誤，
    且弘旺公司之之存否亦有疑問。被上訴人向伊請求修繕費，
    卻未見被上訴人提出修繕費之收取標準、歷年合法之區分所
    有權人大會會議記錄、提案表決記錄、實施的財務報表、收
    費記錄表、進出存財務清冊、發票、年度財務報告等資料舉
    證以實其說，即認其係可歸責於伊之事由所導致，顯不足取
    。是被上訴人向伊請求給付190,200 元之修繕費實無理由等
    語，以資抗辯。
三、本件經原審法院為上訴人敗訴之判決，判命上訴人應給付被
    上訴人192,108元，及自98年8月29日起至清償日止，按年息
    百分之10計算之利息，並依職權宣告假執行，及上訴人如以
    192,108 元預供擔保後，得免為假執行。上訴人不服，提起
    上訴，其上訴聲明為：原判決廢棄，被上訴人第一審之訴駁
    回。被上訴人則聲明：駁回上訴。另查，上訴人主張業已繳
    納被上訴人於原審中所請求之管理費1,908 元，而經被上訴
    人承認並於本院審理中減縮起訴聲明為：上訴人應給付被上
    訴人190,200 元，及自起訴狀繕本送達翌日起至清償日止，
    按年息百分之5 計算之利息，是被上訴人於原審中請求之管
    理費1,908 元，即不在本件上訴聲明範圍中，併此敘明。
四、兩造不爭執之事實：
    上訴人為被上訴人所管理之太陽大廈之區分所有權人，其所
    有上開建物坪數為3.17坪，又系爭大樓2樓及地下1樓之商場
    自坐落迄今從未正式營業。
五、得心證之理由：被上訴人主張上訴人應依系爭會議決議給付
    被上訴人修繕費用，為上訴人所爭執，並以前開情詞置辯，
    是本件爭點厥為：該次系爭會議作成之決議是否合法？上訴
    人有無給付修繕費用之義務？若有，則應分擔之修繕費用之
    金額為何？茲分述如後：
  (一)按專有部分、約定專用部分之修繕、管理、維護，由各該區
    分所有權人或約定專用部分之使用人為之。公寓大廈管理條
    例第10條第1 項定有明文。是專有部分或約定專用部分之修
    繕應由區分所有權人自行負責，管理委員會就區分所有權人
    專有部分或約定專用部分之修繕並無修繕、管理與維護之權
    責。本件被上訴人雖主張依上開區分所有權人會議決議通過
    授權管理委員會主任委員收取修復地下一樓及二樓商場之費
    用等情，然上開估價單僅係廠商弘旺公司於97年3 月25日提
    出之估價單，自估價單上所載內容，無法證明上開修估工程
    係為系爭大樓共用部分、約定共用部分，再者，觀諸相關被
    上訴人提出上揭第7 屆第2 次區分所有權人會議紀錄「討論
    事項４：二樓及B1內部消防設備、水電及營運設施、水損整
    理、內部髒亂清理、門窗設施恢復、防再造成電梯等公設再
    損壞等討論。說明：二樓及地下一層商場戶應修復，達到可
    供營運狀態，以免拖累本大樓整體住家價值，對其內部消防
    設備、水電及營運設施，風災水損整理、內部髒亂清理、門
    窗設施恢復等，以防再造成大樓公共設施等再損壞，授權管
    委會委員收取費用修復完成，如有未配合依法訴訟追討。決
    議：無記名投票，表決通過。」，另第八屆第二次區分所以
    權人會議提案六「第七屆區分所有權人大會通過決議事項，
    為施行之部分如商場管理費用催收、商場內部營運設施及消
    防應修復等案，本屆繼續執行」投票結果：贊成129 票、不
    贊成：8 票等情，另第九屆第一區分所有權人會議議案十「
    是否同意第七、第八屆區分所有權人大會通過決議事項，未
    施行之部分如商場修繕費用催收即商場內部營運設施及消防
    應修復案每坪新台幣6 萬元（採多退少補），本屆繼續執行
    之」投票結果同意134 票、其他3 票等內容，可知上開決議
    係就「二樓及B1內部之修繕」，難認係屬公寓大廈管理條例
    第10條第2 項所規範之「共用部分、約定共用部分之修繕、
    管理、維護」，而上開內部修繕既涉專有部分或約定專用部
    分之修繕，然依首揭說明，專有部分（或約定專用部分）之
    修繕應由區分所有權人（或約定專用部分之使用人）自行負
    責，管理委員會就此並無修繕權利與義務，自無依公寓大廈
    管理條例第10條第2 項為收取該部分修繕費用之權利，故上
    開區分所以權人決議係違反上開公寓大廈管理條例第10條第
    1 項之規定，對上訴人自不生效力，是被上訴人主張請求上
    訴人給付上開修繕費，應無理由。
  (二)再者，縱認上開被上訴人主張收取修繕費用中其中包含有系
    爭公寓大廈共有及約定共有部分之修繕，然按共用部分、約
    定共用部分之修繕、管理、維護，由管理負責人或管理委員
    會為之。其費用由公共基金支付或由區分所有權人按其共有
    之應有部分比例分擔之。但修繕費係因可歸責於區分所有權
    人或住戶之事由所致者，由該區分所有權人或住戶負擔，公
    寓大廈管理條例第10條第2 項定有明文，亦即被上訴人主張
    請求系爭修繕費需由系爭公寓大廈2 樓及地下1 樓之區分所
    有權人全體依區分所有權比例全數負擔，亦應先證明有關收
    取修繕共有或系爭共有部分建物之事由係可歸責於2 樓及地
    下1 樓之區分所有權人（含上訴人），觀諸被上訴人提出管
    理委員會97年4 月25日太陽住商管八函字第97016 號函說明
    三亦明確記載：「本大樓2 樓窗戶被竊」、「颱風來時或風
    大時吹落2 樓室內空調風管、排風設施」、「風災受創」、
    「風災毀損」、「遭人多次入侵破壞」、「遭人竊盜」等情
    ，顯見被上訴人主張之修繕費用係天災或第三人故意破壞行
    為等所致，難認係可歸責於上訴人之事由所致，故被上訴人
    依公寓大廈管理條例第10條第2 項請求被告給付修繕費，亦
    無理由。至被上訴人主張其依消防法第2 、6 條之相關規定
    作消防設施之管理維護等語，依上開法令被上訴人固有設置
    並維護其消防安全設備之責任，惟因此產生之相關費用負擔
    乃屬被上訴人與住戶間之內部關係，被上訴人既主張係依系
    爭決議收取修繕費用，而系爭決議違反公寓大廈管理條例第
    10 條 第1 項之規定，對上訴人不生效力，既經本院認定如
    前，是被上訴人本件請求即屬無據。
六、綜上所述，被上訴人本於公寓大廈管理條例第10條第2 項及
    系爭決議請求上訴人應給付修繕費用190,200 元，及自起訴
    狀繕本送達翌日起至清償日止，按年息百分之5 計算之利息
    ，為無理由，應予駁回。原審遽為被上訴人准許之判決，尚
    有未合。上訴人執此上訴，求予廢棄改判，為有理由，爰由
    本院改判如主文所示。
七、本件事證已臻明確，兩造其餘攻擊防禦方法，經審酌後，或
    與本件無涉，或與判決結果不生影響，毋庸一一論列，併此
    敘明。
八、訴訟費用負擔之依據：民事訴訟法第78條。
中    華    民    國    99    年    8     月    30    日
                  民事第六庭    審判長法  官  朱漢寶
                                      法  官  陳文正
                                      法  官  陳雯珊
以上正本係照原本作成。
本判決不得上訴。
中    華    民    國    99    年    8     月    30    日
                                      書記官  陳彥樺

司法院資訊處製作；財團法人民間司法改革基金會備份。
